臺灣高雄地方法院民事裁定　　　　　　　　　　　　　　九十四年度聲繼字第六號
　　聲　請　人　乙○○
　　代　理　人　田在川
右聲請人聲請就被繼承人甲○○之遺產，准予繼承事件，本院裁定如左：
    主    文
聲請駁回。
程序費用由聲請人負擔。
    理    由
一、本件聲請意旨略以：聲請人係被繼承人甲○○在中國大陸之妹妹，住廣西壯族自
    治區容縣容廂鎮大明村，因甲○○並未結婚，亦無子女，依我國民法第一千一百
    三十八條規定，聲請人對甲○○之遺產有繼承權，爰依臺灣地區與大陸地區人民
    關係條例第六十六條規定，向本院為繼承之表示等語。
二、聲請人主張之前揭事實事實，固據其提出甲○○死亡時之
    、親屬關係公證書、委託書、委託公證書各一份、相片四張、書信四封為證。惟
    查：
  (一)按在大陸地區製作之文書，經行政院設立或指定之機構或委託之人民團體驗證者
    ，推定為真正，臺灣地區與大陸地區人民關係條例第七條固有明文規定，而該條
    所指「委託之人民團體」係指財團法人海峽交流基金會而言；惟條文中所謂推定
    為真正，係指形式上之真正而言，至該文書之內容是否足以證明某一待證事實存
    在，其真實性、適法性如何，仍需法院綜合一切事實證據予以判斷，並非該文書
    一經提出，法院即不須就其他應依職權調查之事項予以調查，此觀同條例施行細
    則第八條之規定自明。
  (二)本件聲請人主張之事實，雖據聲請人提出中華人民共和國廣西壯族自治區容縣公
    證處（二００四）桂容證字第五二七號親屬關係公證書一份為證，然依聲請人提
    出之前開公證書所載，甲○○之直系親屬及旁系血親共有三人，分別為甲○○之
    父馮志佳（
    相中之母梁氏（
    及甲○○之妹乙○○即聲請人。是若上開公證書為真，於被繼承人前來臺灣時，
    被繼承人之父、母及妹妹均生存，惟經本院依職權查詢甲○○所填載之兵籍表，
    其家屬欄位僅登載父親馮志佳，民國前二十二年五月十日生，及母梁氏，民國前
    二十年十一月二十三日生，並無兄弟姐妹之記載，且其父母出生年月日亦與聲請
    人所提公證書所載不符，此有高雄縣後備司令部九十四年二月一日峻信字第０九
    四００００四一六號函一份附卷可稽。被繼承人於填寫該證明時，意識及思考能
    力均已成熟，不可能於填寫家屬資料時，誤載父母出生年月日如此離譜（父、母
    親均差十餘歲，且父母出生月日均不符合），且漏填兄弟姐妹等重要資料，是前
    開親屬關係公證書真實性自有可疑。
  (三)又本院依職權向行政院國軍退除役官兵輔導委員會屏東榮譽國民之家查詢，依該
    單位提出之甲○○自書遺囑，並無任何大陸或在臺親屬之記載，有該榮譽國民之
    家九十四年一月二十六日屏家輔字第０九四００００三一一號函所檢送之資料一
    份附卷可憑。又甲○○係於九十一年二月二十八日死亡，其於死亡前均未曾出境
    赴大陸探親，此有
    境信英字第０九四一０二四六四七０號函一份附卷可稽，而政府於七十八年間即
    開放赴大陸探親之申請，若被繼承人確有親妹妹在大陸地區，為何未曾返鄉探親
    ，亦末留存任何大陸親屬之資料於台灣地區。是綜上情節觀之，本件被繼承人是
    否確有親妹妹居住在大陸，顯有可疑。
  (四)另聲請人雖提出相片四張，主張甲○○曾回大陸探望聲請人，然甲○○生前未曾
    出境赴大陸探親一節，已如前述，則聲請人提出之相片是否屬實，即有可疑。再
    聲請人雖提出甲○○與馮受年往來之書信、春全與馮受年往來之書信、李全善與
    馮娜及馮石鳳往來之書信各一封，用以證明聲請人與甲○○係親手足，然上開書
    信中僅有一封署名為甲○○所寫，內容亦僅提及：「親愛的侄子您好：‧‧‧‧
    ‧‧現在政府規定，在台單身獨居老人，權益交代表，受年是我的受益人，萬一
    我逝世，政府會通知您來臺處理後事。不是收養，您誤會呀！‧‧‧‧‧‧」等
    語，並無其他有關親人之記載，況縱此書信為真，從書信之稱謂觀之，僅能證明
    甲○○稱呼馮受年為侄子，而難以證明甲○○仍有親妹妹居住在大陸，且無法排
    除聲請人與馮受年乃堂伯叔侄關係，至其餘三封書信中，並無明確提及甲○○之
    記載，亦無任何有關甲○○在大陸仍有親妹妹之記載，是聲請人所提出之上開書
    信，尚無從作為有利於聲請人係甲○○之親妹妹之認定。
三、聲請人據以證明其與甲○○親屬關係之公證書真正與否既有可疑，聲請人復未提
    出其他證據足資證明其係甲○○之合法之繼承人，本件聲請自無理由，應予駁回
    。
四、依非訟事件法第八條第一項，裁定如主文。
中　　　華　　　民　　　國　　九十四　　年　　　二　　　月　　 十五 　　日
                              臺灣高雄地方法院家事法庭
　　　　　　　　　　　　　　　　　法      官  黃悅璇
右為正本係照原本作成。
如對本裁定抗告須於裁定送達後十日內向本院提出抗告狀。
中　　　華　　　民　　　國　　九十四　　年　　　二　　　月　　 十六   　日
　　　　　　　　　　　　　　　　　法院書記官  王治華
